【裁判字號】    88,訴,1249
【裁判日期】    890317
【裁判案由】    偽造有價證券
【裁判全文】
臺灣臺北地方法院刑事判決              八十八年度訴字第一二四九號
    公  訴  人  臺灣臺北地方法院檢察署檢察官
    被      告  戊  ○
    指定辯護人  本院甲○
右被告因造有價證券案件，經檢察官提起公訴（八十八年度偵字第一四二六五號），
本院判決如左：
    主      文
戊○共同連續意圖供行使之用，而偽造有價證券，處有期徒刑貳年，緩刑伍年。
如附表所示偽造之支票紙均沒收。
    事      實
一、戊○因其夫丙○○（業由本院八十六年訴字第一七三六號案件判處有期徒刑二年
    緩刑五年確定）於民國八十五年六月間積欠乙○○新台幣（下同）一百五十萬元
    ，言明八十五年十一月間清償。於八十五年十一月底（起訴書誤載為八十五年底
    ）某日，乙○○向丙○○催討上開債務，丙○○及戊○夫妻因無力清償，其夫妻
    二人遂意圖供行使之用，基於共同偽造支票之概括犯意，先由戊○在台北市○○
    路七十號其父親丁○○經營之小吃店內，竊取丁○○置於店內之空白支票二紙（
    票號分別為ＮＨＡ0000000號及ＮＨＡ0000000號，丁○○就上開
    竊取行為未提出告訴），並未經丁○○同意，即由戊○取出丁○○置於店內之印
    鑑章，蓋於上開二紙空白支票發票人欄上，戊○蓋用印章後，再將該二紙支票交
    予丙○○。丙○○遂向不知情之乙○○稱須得持票向他人調現始能還錢。丙○○
    便與乙○○同至台北市○○○段三百巷四號一樓林琪祥所經營之高碁工程有限公
    司（下簡稱高碁公司）向林琪祥調現。因林琪祥不在，丙○○遂向該公司不知情
    之會計冒稱上開二紙支票業已獲得丁○○之授權，請該會計於該二紙支票上填載
    發票日及金額，受款人名稱。該會計不知上情，遂依丙○○之要求填寫成如附表
    編號一、二所示支票之發票日及金額及受款人名稱。丙○○再持該二紙偽造之支
    票，向高碁公司貸得一百二十五萬元交予乙○○，償還部分債務。因丙○○積欠
    乙○○之債務尚未全部清償，乙○○又於八十五年十二月間某日（起訴書誤載為
    八十五年二月初）至丁○○上開小吃店向雲飛催討債務，因丙○○不在，經戊○
    與丙○○電話聯繫，其二人遂共同基於同一概括犯意，又由戊○在丁○○店內竊
    取丁○○所有空白支票一紙（票號為ＮＨＡ0000000號，丁○○就上開竊
    盜行為未提出告訴），並利用同一手法，再盜用丁○○之印章於該空白支票發票
    人欄上，並授權不知情之乙○○於該支票上填寫發票日及金額，並交付該支票予
    乙○○以充清償一萬一千元債務。乙○○不知上情遂依戊○之指示填寫成如附表
    編號三所示支票之發票日及金額。乙○○再將該支票於八十五年十二月底某日交
    予不知情之陳金來。然由於丁○○業以支票遺失為由辦理掛失止付，取得上開三
    紙支票之他人均因遭拒絕給付，始報警循線查獲上情。
二、案經台灣台北地方法院檢察署檢察官收受，本院八十六年度訴字第一七三六號判
    決後，自動檢舉偵查起訴。
    理      由
一、訊據被告戊○固坦承，因其夫丙○○積欠乙○○一百五十萬元，其夫妻為償還債
    務，其二人遂謀議由其於右揭時地竊取其父親丁○○之右揭三紙空白支票，以清
    償乙○○之債務，然矢口否認有何偽造有價證券犯行，辯稱伊將支票交予其夫後
    ，如何偽造支票伊未參與亦不知情云云。唯查丙○○利用被告，自丁○○處取得
    右揭三紙支票再加以偽造以清償乙○○債務，丙○○因偽造支票之犯行，業經本
    院八十六年度訴字第一七三六號案件判處有期徒刑二年緩刑五年確定在案之事實
    ，除據丙○○到院供述在卷外，亦有本院八十六年度訴字第一七三六號判決可佐
    。次查被告竊取丁○○右揭三紙支票之事實，除據被告供承外，亦據丁○○到院
    供述在卷可查。另亦有遺失票據申報書影本可參。再查丙○○因積欠乙○○一百
    五十萬元債款，被告及丙○○如何偽造右揭三紙支票，以供清償乙○○債務，及
    右揭三紙支票如何行使之事實，亦經丙○○、乙○○、陳金來、陳惠玲、林祺祥
    、廖文恭供述在卷可查，且有如附表可示三紙偽造支票及退票理由單附卷可參（
    如附表所示三紙偽造支票正本附於本院八十六年度訴字第一七三六號案卷第八十
    二頁之證件存置袋內），末查如附表所示三紙支票上丁○○之印章是由被告盜蓋
    之事實，業據丙○○於本院八十六年度訴字第一七三六號案件訊問時供承在卷（
    見本院八十六年度訴字第一七三六號案卷第三十四頁正面第七行）。綜上足見被
    告確與丙○○有共同連續偽造支票之犯意聯絡，且進而參與偽造支票無誤。
    被告所辯，無非卸責之詞，不足採信。被告右揭犯行足堪認定。
二、按被告為丁○○之女兒，因其與丁○○為直系血親，而依刑法第三百二十四條第
    二項規定，被告之竊盜犯行須告訴乃論，由於丁○○未就被告竊盜行為提出告訴
    而公訴人亦未就此部分起訴，是被告之竊盜行為不成罪，合先明。又公訴人認
    如附表編號一、二所示支票為被告所侵占，然被告供稱其係在丁○○之右開小吃
    店內竊取，且丁○○亦到院供稱其並未委任被告保管支票，是公訴人認被告曾以
    侵占手法取得如附表編號一、二所示支票，稍有未洽，然由於如前述被告取得支
    票之行為不成罪，是本院亦無變更起訴法條之問題，特此明。又公訴人認被告
    於八十五年年底及八十六年二月初分別取得如附表所示三紙支票之時間亦均有未
    洽，蓋如附表編號一、二所示支票係於八十五年十一月底交付予高碁公司，此據
    林祺祥供述在卷，另如附表編號三所示支票係於八十五年十二月間某日交付予乙○○，此據乙○○於其所涉之台灣板橋地方法院檢察署八十六年度偵字第一五六
    三九號案件中供述在卷，是足認被告竊取並偽造如附表所示之支票之時間，分別
    為八十五年十一月底某日及八十五年十二月間某日。另公訴人認乙○○就如附表
    編號三所示支票之偽造為知情，然此為乙○○所否認，且台灣高等法院八十七年
    度上訴字第一三二四號案件業已認定乙○○不知情，並判決乙○○無罪確定在案
    ，此有該判決書可參，是公訴人認乙○○知情，亦有未洽。綜上核被告所為係犯
    刑法第二百零一條第一項之偽造有價證券罪，被告與丙○○有犯意聯絡，行為分
    擔，應屬共同正犯。其中被告盜用丁○○印章之行為，係偽造行為之一部分，不
    另論罪，又偽造後再持以行使，其行使行為亦被偽造行為所吸收，亦不另論罪，
    且行使偽造支票調現之行為，本質上亦不另成立詐欺罪。另被告盜用印章後，由
    丙○○授權不知情之高碁公司會計填寫如附表編號一、二所示支票之發票日、金
    額及受款人名稱，及由被告授權不知情之乙○○填寫如附表編號三所示支票日及
    金額之情節，屬利用不知情之人偽造支票，屬間接正犯。且被告二次偽造支票之
    行為、時間緊接，構成要件相同，顯係基於概括犯意為之，應依連續犯規定論以
    一罪，並加重其刑。由於被告為丁○○之女兒，而被告之犯下本件犯行，係為了
    解決其夫丙○○之債務，且其父丁○○亦表示不願追究刑責，再參酌被告之夫丙○○，亦經本院八十六年度訴字第一七三六號案件，以刑法第五十九條規定減輕
    其刑之情節，本院認被告之犯下本罪之情狀，尚可憫恕，若依刑法第二百零一條
    第一項偽造有價證券罪之法定刑加以量刑，將屬過重，是本院爰依刑法第五十九
    條規定減輕其刑。而被告有刑之加重及減輕之事由，依法先加後減。爰審酌被告
    犯罪之情節，所生危害程度暨犯後態度等一切情狀，量處如主文所示之刑。唯查
    被告未曾受有期徒刑以上刑之宣告，此有台灣高等法院檢察署刑案紀錄簡覆表附
    卷可佐，被告一時失慮，罹犯刑章，經此偵審程序教訓，當知悔改，應無再犯之
    虞，且被告尚有年幼之女兒待其親自扶養（被告之女兒黃韻洳為八十五年四月三
    十日生，另黃韻慈為八十七年五月十八日生，此有被告之戶籍謄本影本可稽），
    是被告認其所受刑之宣告，以暫不執行為適當，爰宣告緩刑五年，以啟自新。
三、如附表所示三紙支票，依刑法第二百零五條規定，宣告沒收。
四、據上論斷，應依刑事訴訟法第二百九十九條第一項前段、刑法第二十八條、第五
    十六條、第二百零一條第一項、第二百零五條、第五十九條、第七十四條第一款
    、罰金罰鍰提高標準條例第一條前段，判決如主文。
本案經檢察官黃玉垣到庭執行職務
中      華      民      國      八十九      年     三     月   十七     日
                                      臺灣臺北地方法院刑事第七庭
                                          法  官  黃俊明
右正本證明與原本無異。
如不服本判決，應於判決送達後十日內，向本院提出上訴狀。
                                          書記官  王黎輝
中      華      民      國      八十九      年     三     月   二十一   日
附錄本案論罪科刑法條全文
刑法第二百零一條第一項
一意圖供行使之用，而偽造、變造公債票，公司股票或其他有價證券者，處三年以上
  十年以下有期徒刑，得併科三千元以下罰金。
二行使偽造、變造之公債票、公司股票或其他有價證券或意圖供行使之用收集或交付
  於人者，處一年以上七年以下有期徒刑，得併科三千元以下罰金。
附表
┌─┬───┬─────┬─────┬───┬────┬────┬───┐
│編│發票人│帳     號 │ 票    號 │發票日│金額（新│受 款 人│備 考 │
│號│      │          │          │      │台幣）  │        │      │
├─┼───┼─────┼─────┼───┼────┼────┼───┤
│一│上海商│一００五二│ＮＨＡ０七│3.20.│六十二萬│高碁工程│      │
│  │業銀行│七─九    │０三四一六│      │五千元  │有限公司│      │
│  │內湖分│          │          │      │        │        │      │
│  │行    │          │          │      │        │        │      │
├─┼───┼─────┼─────┼───┼────┼────┼───┤
│二│同右  │  同  右  │ＮＨＡ０七│ 同右 │ 同  右 │ 同  右 │      │
│  │      │          │０三三九八│      │        │        │      │
├─┼───┼─────┼─────┼───┼────┼────┼───┤
│三│同右  │  同  右  │ＮＨＡ０七│3.17.│一萬一千│（空白）│      │
│  │      │          │０三四０八│      │元      │        │      │
└─┴───┴─────┴─────┴───┴────┴────┴───┘


司法院資訊處製作；財團法人民間司法改革基金會備份。
